【裁判字號】    90,交上訴,348
【裁判日期】    900509
【裁判案由】    過失致死
【裁判全文】
臺灣高等法院臺南分院刑事判決          九十年度交上訴字第三四八號       潛
      上  訴  人  臺灣雲林地方法院檢察署檢察官
      被      告  甲  ○  ○
右列上訴人因被告業務過失致死等案件，不服臺灣臺南地方法院八十九年度交訴字第
一○八號中華民國八十九年十二月二十九日第一審判決（起訴案號：臺灣臺南地方法
院檢察署八十九年度偵字第四六三九號），提起上訴，本院判決如左：
      主      文
上訴駁回。
      理      由
一、公訴意旨略以：甲○○以駕駛大貨車為業，駕駛為其主要業務，為從事業務之人
    ，於民國（下同）八十九年七月一日凌晨三時十分許，駕駛車號七Ｊ─七一六號
    大貨車，沿雲林縣西螺鎮○○○○○路由北往南方向行駛，原應注意汽車行進中
    ，駕駛人應注意車前狀況，隨時採取必要措施，而汽車行駛道路速度應依標誌規
    定行駛，且大型車除超越前一車道之前車或準備左轉彎外，均不得在內側車道行
    駛，且依當時情形又無不能注意之情事，竟疏未注意於此，而貿然嚴重超速且循
    內側車道行駛，適蔡壹雄駕駛車號ＴＮ─九七七一號自小客車於上開公路由南往
    北行駛，於行經上開路段時，因右側超越前車欲駛入正常車道時，因失控而侵入
    對向來車車道，雙方車輛因而發生碰撞，致蔡壹雄因顱內出血、頭部挫裂傷經送
    醫後不治死亡。因認被告涉有刑法第二百七十六條第二項之業務過失致死罪嫌云
    云。
二、按犯罪事實，應依證據認定之，無證據不得推定其犯罪事實。又不能證明被告犯
    罪者，應諭知無罪之判決，刑事訴訟法第一百五十四條、第三百零一條第一項分
    別定有明文。次按刑法上之過失，其過失行為與結果間，在客觀上有相當因果關
    係始得成立，所謂相當因果關係，係指依經驗法則，綜合行為當時所存在之一切
    事實，為客觀之事後審查，認為在一般情形下，有此環境、有此行為之同一條件
    ，均可發生同一之結果者，則該條件即為發生結果之相當條件，行為與結果即有
    相當之因果關係。反之，若在一般情形下，有此同一條件存在，而依客觀之審查
    ，認為不必皆發生此結果者，則該條件與結果並不相當，不過為偶然之事實而已
    ，其行為與結果間即無相當因果關係，最高法院二十六年上字第一七五四號、七
    十六年台上字第一九二號分別著有判例足參。
三、公訴人認被告甲○○有過失致死犯行，無非係以被告甲○○坦承於右揭時、地駕
    駛大貨車，與被害人蔡壹雄所駕駛之自小客車發生碰撞，而死者蔡壹雄確因本件
    車禍死亡之事實，亦經雲林地方法院檢察署檢察官督同督同法醫師相驗屬實，並
    製有勘驗筆錄、驗斷書及相驗屍體證明書在卷可憑。按汽車駕駛人應注意車前狀
    況，隨時採取必要之安全措施，而汽車行駛道路速度應依標誌規定行駛，且大型
    汽車除超越前一車道之前車或準備左轉彎外，均不得在內側車道行駛，道路交通
    安全規則第九十四條第三項、第九十三條第一項及第九十八條第一項第一款分別
    定有明文，被告身為汽車駕駛人，自應注意上述道路交通安全規定，被告竟疏未
    注意及此，其有過失甚明，且被告之過失行為與死者之死亡事實間，具有相當因
    果關係，被告涉有業務過失致死罪嫌，為其所憑論據。訊據被告甲○○堅詞否認
    有過失犯行，辯稱：當時伊在南下車道，被害人在北上車道，被害人在北上車道
    外側超車後，衝入南下車道，在伊之車道內發生碰撞，發生車禍後，伊之車子翻
    車，被害人之車子則彈回北上車道，當時伊時速約四、五十公里等語。
四、經查：
(一)據現場目擊證人陳秀霞於警訊時證稱：「我當時時速約六十公里，是ＴＮ─九七
    七一號自小客車由後方（與我同向）右側超車，超車時衝入對面車道，才會發生
    車禍」等語（見警訊卷）。嗣於偵查中證稱：「他從我右側超過，我看到他衝過
    雙黃線到對向車道與貨車相碰」、「他從右側一剎那的過去，他的車有點晃，他
    衝向對向車道碰撞後，反彈回來再碰撞到我的車」等語（見相驗卷第二十六頁背
    面）。復於原審調查時證述：「我開在內側車道，我是北上，我當時時速約六十
    公里，死者從外側車道超車，死者從右側超車，在被告的車道發生碰撞，發生碰
    撞我要閃，但閃不及就被他撞到」、「死者當時開得很快，大約一百多公里」、
    「我沒有看到被告跨越雙黃線行駛，車禍發生前我有看到被告的車」等語（見原
    審八十九年十二月十二日訊問筆錄），足證被害人係自陳秀霞小客車後方右側超
    越陳秀霞小客車，超越道路中央之雙黃線，進入對向車道與被告之貨車發生碰撞
    ，益徵被告所辯：當時伊在南下車道，被害人在北上車道，被害人在北上車道外
    側超車後，衝入南下車道，在伊之車道內發生碰撞乙節始與事實相符，應可憑據
    。
(二)依現場照片及道路交通事故調查報告表內事故現場圖及卷附之照片顯示，肇事地
    點係位雲林縣二崙鄉○○村○○○○路之南下車道，車禍後被害人所駕駛之自小
    客車停於道路交通事故調查報告表所示位置，車頭朝向北上車道，全車嚴重毀損
    變形，被告所駕駛之大貨車車前左側受損，左前燈及左前保險桿均掉落，翻覆停
    靠於北上車道之內側車道及外側車道之間。又車禍現場於被害人所駕駛之自小客
    車車禍後之停置地點前之南下車道，有煞車痕斜向延伸至北上車道碎片散落物位
    置，北上車道路旁之電線並於車禍後掉落，有道路交通事故調查報告表一紙及卷
    附照片二十七幀在卷可稽，顯見肇事地點應係位於雲林縣二崙鄉○○村○○○○
    路之南下車道，二車之撞擊位置係在上開路段之南下車道，車禍後被害人所駕駛
    之自小客車彈回北上車道，撞及陳秀霞所駕駛行駛於北上車道之自小客車後，停
    置於道路交通事故調查報告表所示位置，車頭朝向北上車道，全車嚴重毀損變形
    。以此衡之，被害人所駕駛之自小客車於車禍前，因自右側超越陳秀霞所駕駛行
    駛於其前方之小客車，失控衝入對向車道（即被告所行駛之南下車道），致於南
    下車道內與被告所駕駛之大貨車發生碰撞，因而肇致本件車禍。
(三)本案經囑託臺灣省嘉雲區車輛行車事故鑑定委員會鑑定結果亦認：「蔡壹雄駕駛
    自小客車，於分向限制線路段，超車時駛入來車車道，應為肇事主因，甲○○駕
    駛營大貨車及陳秀霞駕駛自小客車，均無肇事因素」，嗣經函請臺灣省車輛行車
    覆議鑑定委員會覆議結果，則認：「照原鑑定意見，惟意見一、文詞修正為：蔡
    壹雄夜晚駕駛自小客車，於分向限制線路段，違規超車時侵入來車道，衍生連環
    肇事，為肇事主因，另甲○○夜晚駕駛營大貨車，嚴重超速行駛且行駛內側車道
    ，均有違規定」，有臺灣省嘉雲區車輛行車事故鑑定委員會八十九年九月十三日
    嘉鑑字第八九○六五○號鑑定意見書、臺灣省車輛行車覆議鑑定委員會八十九年
    十月二十三日府覆議字第八九一六七六號覆議鑑定意見書各一份在卷可稽。
(四)綜上所述，被告超速行駛於內側車道，雖有違反上開道路交通安全規則之規定，
    然如上所述，本件車禍之發生，應係因被害人因超越前車，致失控跨越分向限制
    線，駛入被告所遵行之車道內，肇致本件車禍，被告縱令違反上開規定超速行駛
    內側車道，但衡以其他小型車輛案發時如於該南下車道內，亦無從避免本件車禍
    之發生，揆諸前揭判例意旨，被告之行為與被害人死亡結果間即無相當因果關係
    可言，自無從遽對被告論以業務過失致死之刑責，被告雖違反上開道路交通安全
    規則之規定，然此乃應否接受行政違規處罰。揆諸首揭說明，被告被訴過失致死
    罪嫌，不能證明。至告訴代理人於原審雖聲請將本件車禍，送請中央警察大學或
    其他鑑定單位鑑定，以釐清責任之歸屬，惟本件事證已明，本院認無再送鑑定之
    必要，附此敘明。
五、原審基此理由所為被告無罪之判決。本院經核原判決認事用法，核無不當。公訴
    人上訴意旨，仍執陳詞，指摘原判決不當，為無理由，應予駁回。
六、據上論斷，應依刑事訴訟法第三百六十八條，判決如主文。
本案經檢察官蘇南桓到庭執行職務。
中  華  民  國      九  十      年        五        月        九        日
                                臺灣高等法院臺南分院刑事第五庭
                                    審判長法官  茆    臺    雲
                                          法官  李    文    福
                                          法官  蔡    長    林
右正本證明與原本無異。
檢察官如不服本判決，應於判決送達後十日內向本院提出上訴書。
                                    法院書記官  李    培    薇
中  華  民  國      九  十      年        五        月        十        日


司法院資訊處製作；財團法人民間司法改革基金會備份。
